【裁判字號】    98,基小,1883
【裁判日期】    981105
【裁判案由】    返還核課錯誤之所得稅
【裁判全文】
臺灣基隆地方法院民事裁定            98年度基小字第1883號
原      告  甲○○
被      告  財政部台灣省北區國稅局基隆市分局
法定代理人  陳文宗
上列當事人間返還核課錯誤之所得稅事件，本院裁定如下：
    主    文
原告之訴駁回。
訴訟費用由原告負擔。
    理    由
一、按訴訟事件不屬普通法院之權限者，法院應以裁定駁回之。
    民事訴訟法第249條第1項第1款定有明文。我國關於民事訴
    訟與行政訴訟之審判，依現行法律之規定，分由不同性質之
    法院審理，係採二元訴訟制度。除法律別有規定外，關於因
    私法關係所生之爭執，由普通法院審判；因公法關係所生之
    爭議，則由行政法院審判之，乃司法院大法官釋字第466 號
    解釋意旨所明揭。又訴訟事件是否屬普通法院之權限，應以
    原告起訴主張為訴訟標的之法律關係是否屬於私法上之爭執
    為斷。而民事訴訟乃國家司法機關以解決當事人間關於私法
    上爭執為目的，所施行之程序，若當事人所爭執之法律關係
    係屬行政處分範圍，即非私權爭執，自不屬普通法院之權限
    （最高法院69年台上字第4155號判例及88年台抗字第301號
    判決意旨參照）。再按稅捐之發生係基於公法關係，而債之
    發生則係基於私法關係，欠稅及罰鍰依法律之特別規定，固
    得移送執行法院強制執行，但究不能因移送執行而變為私法
    上之債務，除稅法另有規定外，亦不能循民事訴訟程序請求
    救濟，亦有最高法院72年度台上字第427號判決意旨可供參
    照。
二、本件原告起訴主張略以：被告因故意或疏忽未經詳查即逕自
    捏造原告欠繳所得稅，並依其公權力將原告逕送法務部行政
    執行署宜蘭行政執行處執行，致原告於民國97年11月5日經
    宜蘭行政執行處管收5天，之後由原告子女代繳欠稅新台幣
    （下同）360萬元後放行，然被告在分配表第6項中全額受償
    62,591元。惟原告實不知有何欠稅，於98年7月2日函請被告
    說明，迄今仍石沉大海，嗣後請教宜蘭行政執行處，該單位
    亦回覆與其無關，為此提起本訴請求被告返還核課錯誤之所
    得稅62,591元及自97年11月10日起至清償日止按年息5%計算
    之利息等語。
三、經查，本件原告爭執之被告財政部台灣省國稅局基隆市分局
    為國家行政機關，其本於行政權作用對人民依法課徵稅捐之
    行為，使人民因而負有繳納稅捐之義務，核其性質應屬公法
    上之行政處分，並非私權之爭執，是原告若認被告受分配之
    所得稅款62,591元係核課錯誤，自應循行政救濟程序謀求解
    決，而非依民事訴訟程序提起本訴。揆諸前揭說明，本件自
    有民事訴訟法第249條第1項第1款規定之訴訟事件不屬普通
    法院權限之情形，且其情形無從補正，本院就本件並無審判
    權。
四、綜上所述，本件既不屬普通法院權限，原告起訴為不合法，
    而此項不合法復無從補正，爰依首揭規定，以裁定駁回原告
    訴之聲請。
五、依民事訴訟法第95條、第78條，裁定如主文。
中    華    民    國    98    年    11    月    5     日
                  簡易庭法  官  林玉珮
以上正本係照原本作成。
如不服本裁定應於送達後10日內向本院提出抗告狀，並繳納抗告
費新臺幣1000元。
中    華    民    國    98    年    11    月    5     日
                        書記官  洪福基


司法院資訊處製作；財團法人民間司法改革基金會備份。
